【裁判字號】    99,抗,1220
【裁判日期】    990824
【裁判案由】    停止執行
【裁判全文】
臺灣高等法院民事裁定                  99年度抗字第1220號
抗  告  人  甲○○
上列抗告人因與相對人乙○○間聲請停止執行事件，對於中華民
國99年7月7日臺灣板橋地方法院99年度聲字第143號裁定提起抗
告，本院裁定如下：
    主      文
抗告駁回。
抗告費用由抗告人負擔。
    理      由
一、相對人於原法院聲請意旨略以：抗告人前以原法院99年度司
    促字第1216號支付命令（下稱系爭支付命令）為執行名義（
    下稱系爭執行名義），向原法院聲請強制執行伊所有財產在
    案（即原法院99年度司執字第36570號，下稱系爭執行事件
    ），惟上開支付命令之送達並不合法，且兩造間並無借貸契
    約關係存在，伊業已就系爭執行名義提起再審及確認債權不
    存在之訴（原法院99年度重訴字第200號），在上開訴訟確
    定前，若不停止系爭執行事件之執行程序，抗告人聲請拍賣
    伊所有財產之結果，將使伊蒙受不能或難以回復原狀之損害
    ，爰依法聲請停止系爭執行事件之強制執行程序等語。原法
    院准相對人供擔保新臺幣（下同）177萬3,038元後，系爭執
    行事件之強制執行程序，於原法院99年度重訴字第200號確
    認債權不存在等之訴判決確定前應暫予停止。
二、抗告意旨略以：相對人就系爭執行事件提起之訴訟，其先位
    聲明係請求確認系爭執行名義之借款債權不存在，備位聲明
    則請求廢棄系爭支付命令，並駁回相對人系爭支付命令之聲
    請，因先、備位聲明為訴訟上不兩立之請求，相對人既以「
    確認債權不存在」為其先位之訴，尚不得認該訴訟性質為「
    再審之訴」；另其備位之再審聲明，顯已逾再審期間，亦與
    民事訴訟法第496條第1項第13款之再審事由不符。相對人提
    起之訴訟既不符強制執行法第18條第2項之規定，自不得聲
    請停止執行，爰請求廢棄原裁定等語。
三、按有回復原狀之聲請，或提起再審或異議之訴，或對於和解
    為繼續審判之請求，或提起宣告調解無效之訴、撤銷調解之
    訴，或對於許可強制執行之裁定提起抗告時，法院因必要情
    形或依聲請定相當並確實之擔保，得為停止強制執行之裁定
    ，強制執行法第18條第2項定有明文。又「有提起異議之訴
    時，法院因必要情形，或依聲請定相當並確實之擔保，得為
    停止強制執行之裁定，強制執行第18條第2項定有明文。依
    此規定，只須當事人提起異議之訴，在該異議之訴確定前，
    法院如認有必要，得依職權為停止執行之裁定；其在當事人
    願供擔保，聲請停止強制執行時，法院亦非不得依其聲請，
    定相當並確實之擔保，為停止強制執行之裁定。至該異議之
    訴實體上有無理由，則非法院於裁定停止強制執行時應予審
    酌之事項。」（最高法院93年度台抗字第723號裁定意旨參
    照）。復按「法院依強制執行法第18條第2項定擔保金額而
    准許停止強制執行之裁定者，該項擔保係備供債權人因停止
    執行所受損害之賠償，其數額應依標的物停止執行後，債權
    人未能即時受償或利用該標的物所受之損害額，或其因另供
    擔保強制執行所受之損害額定之，非以標的物之價值或其債
    權額為依據。」（最高法院86年度台抗字第442號、91年度
    台抗字第429號裁定要旨參照）。
四、經查，系爭執行名義為已確定之支付命令，相對人對該已確
    定之支付命令提起先位之訴確認債權不存在及備位再審之訴
    ，業經原法院以99年度重訴字第200號受理在案，並有相對
    人提出之起訴狀在卷可憑（見原法院卷第5頁至10頁），復
    據原法院調閱上開執行及民事卷宗無訛，相對人既已提起再
    審之訴，揆諸上開說明，其聲請停止系爭執行事件之強制執
    行程序，為有理由，應予准許。至相對人所提起之備位再審
    之訴，是否逾再審期間，或是否符合民事訴訟法第496條第1
    項第13款再審事由之實體事項，則非法院於裁定停止強制執
    行時應予審酌之事項。抗告人謂相對人提起之訴訟不符強制
    執行法第18條第2項之規定，自不足採。再者，抗告人以系
    爭執行名義向原法院聲請強制執行，其對於相對人之本金債
    權額為818萬3,250元，亦經原法院調閱上開執行卷宗查明屬
    實，本院斟酌抗告人因停止強制執行程序所可能招致之損害
    ，應為延後取得該金錢為使用收益之損失，並參諸民法第20
    3條之規定，以週年利率百分之五計算其相當於利息之損失
    為適當。則相對人提起之確認債權不存在及再審之訴，其訴
    訟標的價額為818萬3,250元，屬得上訴第三審之事件，參酌
    司法院訂頒各級法院辦案期限實施要點之規定，第一、二、
    三審通常訴訟程序審判案件之期限分別為1年4月、2年、1年
    ，共計4年4月，據此預估因本件訴訟之審理，致抗告人執行
    延宕之期間約為4年4月，如按法定週年利率百分之五計算，
    抗告人因停止執行可能遭受之利息損失為177萬3,038元【8,
    183,250元（4＋4/12）5%= 1,773,038元，元以下四捨
    五入】，是本院認相對人聲請停止強制執行應供擔保之金額
    以177萬3,038元為允當。從而，原法院裁定准許相對人供擔
    保177萬3,038元後，系爭執行事件之強制執行程序，於原法
    院99年度重訴字第200號確認債權不存在等之訴判決確定前
    應暫予停止，核無違誤。抗告意旨指摘原裁定不當，求予廢
    棄，為無理由，應予駁回。
據上論結，本件抗告為無理由，爰裁定如主文。
中    華    民    國    99    年    8     月    24    日
                    民事第三庭
                        審判長法  官  林敬修
                              法  官  吳青蓉
                              法  官  黃騰耀
正本係照原本作成。
本裁定除以適用法規顯有錯誤為理由外，不得再抗告。如提起再
抗告，應於收受後10日內委任律師為代理人向本院提出再抗告狀
。並繳納再抗告費新台幣１千元。
中    華    民    國    99    年    8     月    25    日
                              書記官  潘大鵬

司法院資訊處製作；財團法人民間司法改革基金會備份。
